【裁判字號】    95,訴,346
【裁判日期】    951027
【裁判案由】    違反槍砲彈藥刀械管制條例
【裁判全文】
臺灣花蓮地方法院刑事判決               95年度訴字第346號
    公  訴  人  臺灣花蓮地方法院檢察署檢察官
    被      告  乙○○
    指定辯護人  本院公設辯護人  呂維
上列被告因違反槍砲彈藥刀械管制條例案件，經檢察官提起公訴
（95年度偵字第2906號），本院判決如下：
    主  文
乙○○未經許可，販賣可發射子彈具有殺傷力之土造長槍，處有
期徒刑貳年捌月，併科罰金新臺幣參萬元，罰金如易服勞役，以
新臺幣貳仟元折算壹日。查獲之土造長槍壹把（槍枝管制編號00
00000000號，扣於本院95年度訴字第409號被告甲○○案件中）
沒收。
    事  實
一、乙○○為太魯閣族原住民，其於民國92年間某日未經許可，
    製造土造長槍1 把（槍枝管制編號0000000000號）作為平日
    打獵使用之生活工具（檢察官於起訴書內誤載製造時間為95
    年4 月間某日，茲更正之。又乙○○製造土造長槍之行為屬
    槍砲彈藥刀械管制條例第20條第1 項之行政罰範疇，與刑罰
    無涉，檢察官業於本院95年10月13日審理庭當庭敘明未起訴
    乙○○製造行為）。嗣於95年4 月間，乙○○在花蓮縣花蓮
    市○○○路旁與不具原住民身分之友人甲○○聊天時，知悉
    甲○○亦有興趣與其一同打獵，竟於95年5 月間某日在上開
    地點，將前揭槍枝以新臺幣14000元之價格販賣與甲○○（
    甲○○所涉持有土造長槍犯嫌，現經本院以95年度訴字第40
    9 號案件審理中），嗣因甲○○持該槍在位於花蓮縣花蓮市
    ○○路○段426號之工廠以鋼珠試射時，鋼珠竟射穿牆壁而為
    隔壁住戶報警，始經警循線查悉上情，並經甲○○帶領，在
    花蓮縣花蓮市國民橋電線桿下查獲上開槍枝1 把，另在乙○
    ○位在花蓮縣花蓮市○○街125巷1之6號3樓之居處查獲附件
    所示的物品1批。
二、案經花蓮縣警察局花蓮分局報告臺灣花蓮地方法院檢察署檢
    察官偵查起訴。
    理  由
一、訊據被告乙○○對於上開事實坦承不諱，核與證人甲○○所
    證相符，並有相片數幀在卷可稽，及前開土造長槍1 把（槍
    枝管制編號0000000000號）扣於另案可佐。而另案扣得之該
    土造長槍1 把經送內政部警政署刑事警察局鑑定結果，認該
    把土造長槍係由具擊發機構之木質槍身與金屬管組合而成，
    以打擊底火引爆子彈內火藥為發射動力，機械性能良好，可
    供發射彈丸使用，具有殺傷力，此有該局中華民國95年6 月
    13日刑鑑字第0950060604號鑑定書乙份在卷可參，足認被告
    之自白與事實相符，堪以採信，故本案事證業已明確，被告
    之犯行堪以認定，應予依法論科。
二、刑法業於94年2月2日修正公布，並於被告行為後之95年7月1
    日施行（以下簡稱新刑法，修正前刑法以下簡稱舊刑法），
    參酌最高法院95年5月23日刑事庭第8次會議決議，新刑法第
    2條第1項之規定，係規範行為後法律變更所生新舊法律比較
    適用之準據法，於新刑法施行後，應適用新刑法第2條第1項
    之規定，為「從舊從輕」之比較，另於比較時應就罪刑有關
    之共犯、未遂犯、想像競合犯、牽連犯、連續犯、結合犯，
    以及累犯加重、自首減輕暨其他法定加減原因（如身分加減
    ）與加減例等一切情形，本於統一性及整體性原則，綜其全
    部罪刑之結果而為比較，本案涉及法律變更部分經附表所示
    比較新舊刑法之規定，以新刑法有利於被告，依新刑法第 2
    條第1 項但書之規定，自應適用最有利於被告之新刑法，合
    先敘明。被告販賣之土造長槍1 把，係屬於槍砲彈藥刀械管
    制條例第4條第1項第1 款所稱可發射子彈具有殺傷力之槍枝
    ，依據同條例第5 條之規定，非經中央主管機關許可，不得
    販賣，故核被告所為，係犯槍砲彈藥刀械管制條例第8條第1
    項之未經許可販賣土造長槍罪。被告為太魯閣族原住民，此
    有戶役政資料乙紙在卷可參，其平日習於打獵貼補家用，於
    其智識觀念中，原住民間製造、持有槍枝以供生活使用乃屬
    極其平常之事，被告此次將自製槍枝販賣與不具原住民身分
    之甲○○雖已犯下前開罪名無誤，然參諸其對於槍枝之相關
    違法性認識較一般人為低，販售槍枝與甲○○之目的僅係要
    邀其一同打獵，並非要供人作其他不法使用，其復為輕度聽
    障人士，此有身心障礙手冊影本乙份存卷可考，本院認其犯
    罪情狀顯可憫恕，若科以本罪之最低刑度（5 年以上有期徒
    刑，併科新臺幣1000萬元以下罰金）仍嫌過重，爰依新刑法
    第59條之規定減輕其刑。爰審酌本件土造長槍係屬高度危險
    物品，被告未經許可即任意販賣他人，實有危害社會大眾安
    全之虞，然被告坦承犯行，態度良好等一切情狀，量處如主
    文所示之刑，並就併科罰金部分諭知易服勞役之折算標準。
    查95年7月1日新刑法施行後，其中第38條關於沒收之規定，
    文字上雖有所修正，然沒收依我國刑法規定，為從刑之一種
    ，附屬於主刑，不生比較輕重之問題（最高法院79年度第3
    次刑事庭會議決議參照），故本件土造長槍1 把（槍枝管制
    編號0000000000號，扣於本院95年度訴字第409 號被告甲○
    ○案件中）為非經中央主管機關許可，不得販賣之物，係屬
    違禁物，爰依新刑法第38條第1項第1款之規定宣告沒收。扣
    案如附件所示之物，其中被告持有之土造長槍1 支（槍枝管
    制編號0000000000號），因被告為原住民，本可持有該槍作
    為生活工具，僅係若未經許可而持有將受到行政罰，故該槍
    非違禁物，且與被告所為本件犯行無涉，而如附件所示之其
    餘扣案物品亦與被告所為本件犯行無涉，本院爰均不宣告沒
    收，附此敘明。
據上論斷，應依刑事訴訟法第299條第1項前段，槍砲彈藥刀械管
制條例第8條第1項，刑法第11條前段、第2條第1項但書、第59條
、第42條第3項、第38條第1項第1款，判決如主文。
本案經檢察官王怡仁到庭執行職務。
中    華    民    國    95    年    10    月    27    日
                              臺灣花蓮地方法院刑事第三庭
                                  審判長法  官    鄭培麗
                                        法  官    張嘉芬
                                        法  官    鄭光婷
上列正本證明與原本無異。
如對本判決不服，應於送達後10日內，向本院提出上訴狀。（應
抄附繕本）
                                        書記官
中    華    民    國    95    年    10    月    31    日
附錄本判決論罪之法律條文：
槍砲彈藥刀械管制條例第8條第1項：
未經許可，製造、販賣或運輸鋼筆槍、瓦斯槍、麻醉槍、獵槍或
空氣槍者，處五年以上有期徒刑，併科新台幣一千萬元以下罰金
。
未經許可，轉讓、出租或出借前項所列槍枝者，處三年以上十年
以下有期徒刑，併科新台幣七百萬元以下罰金。
意圖供自己或他人犯罪之用，而犯前二項之罪者，處無期徒刑或
七年以上有期徒刑，併科新台幣一千萬元以下罰金。
未經許可，持有、寄藏或意圖販賣而陳列第一項所列槍枝者，處
一年以上七年以下有期徒刑，併科新台幣七百萬元以下罰金。
第一項至第三項之未遂犯罪之。
附表：
┌──┬──────┬────────┬────────┬────────┐
│編號│ 比較法條   │舊刑法於本案適用│新刑法於本案適用│ 依從舊從輕原則 │
│    │            │之法律效果      │之法律效果      │ 比較結果       │
├──┼──────┼────────┼────────┼────────┤
│ 1  │刑法第59條酌│犯罪之情狀可憫恕│犯罪之情狀顯可憫│ 新舊刑法比較結 │
│    │減其刑之要件│者，得酌量減輕其│恕，認科以最低度│ 果，舊法較有利 │
│    │            │刑。            │刑仍嫌過重者，得│ 於被告         │
│    │            │                │酌量減輕其刑。  │                │
├──┼──────┼────────┼────────┼────────┤
│ 2  │刑法第42條有│依舊刑法第42條第│依新刑法第42條第│ 新舊刑法比較結 │
│    │關易服勞役之│2項及修正前罰金 │3項之規定，易服 │ 果，新法較有利 │
│    │折算標準    │罰鍰提高標準條例│勞役以新臺幣1000│ 於被告         │
│    │            │第2條前段（現已 │元、2000元或3000│                │
│    │            │刪除）規定就其原│元折算1日。勞役 │                │
│    │            │定數額提高為100 │期限不得逾1年。 │                │
│    │            │倍折算1日，故易 │                │                │
│    │            │服勞役折算標準，│                │                │
│    │            │應以銀元300元即 │                │                │
│    │            │新臺幣900元折算1│                │                │
│    │            │日。勞役期限不得│                │                │
│    │            │逾6個月。       │                │                │
│    │            │                │                │                │
├──┼──────┴────────┴────────┼────────┤
│結論│                                                │ 綜其全部罪刑之 │
│    │                                                │ 比較，以新刑法 │
│    │                                                │ 有利於被告，故 │
│    │                                                │ 應一體適用新刑 │
│    │                                                │ 法             │
└──┴────────────────────────┴────────┘


司法院資訊處製作；財團法人民間司法改革基金會備份。
